【裁判字號】    95,簡抗,17
【裁判日期】    950620
【裁判案由】    排除侵害等
【裁判全文】
臺灣板橋地方法院民事裁定              95年度簡抗字第17號
抗  告  人  板信商業銀行股份有限公司
法定代理人  丙○○
代  理  人  乙○○
相  對  人  甲○○
上列抗告人因與相對人間請求排除侵害等事件，抗告人對於中華
民國95年4 月28日本院板橋簡易庭所為之裁定（95年度板簡字第
325 號）提起抗告，本院裁定如下：
    主  文
抗告駁回。
抗告費用由抗告人負擔。
    理  由
一、本件抗告意旨略以：相對人起訴時係請求抗告人及第三人蔡
    深泉、林姃慧應將台北縣永和市○○路24號地下室各占用之
    部分騰空後返還予相對人及其他全體共有人；且應分別給付
    相對人新臺幣（下同）48,750元及自起訴狀繕本送達翌日起
    算之法定遲延利息，暨各應自起訴狀繕本送達翌日起至返還
    各該建物時止，按月再分別給付相對人16,250元。核其聲明
    係以一訴主張排除侵害及不當得利返還請求權，其法律上之
    依據分別為民法第767 條及同法第179 條，二者為不同訴訟
    標的，不符法律所定「附隨請求」之嚴格意思。且上開請求
    給付金錢部分，相對人係請求相當於租金之利益，然原審竟
    認其為損害賠償，而適用民事訴訟法第77條之2 第2 項之規
    定，不併算其價額，實有未妥。是原告該部分之請求顯然與
    民事訴訟法第77條之2 第2 項所規定之文義並不相同，自應
    依同條第1 項規定，合併計算其價額，始為適法，爰依法提
    起抗告，請求廢棄原裁定，更為適法之裁定等語。
二、按核定訴訟標的之價額，以起訴時之交易價額為準；無交易
    價額者，以原告就訴訟標的所有之利益為準，民事訴訟法第
    77條之1 第2 項定有明文。又按依傳統訴訟標的理論，訴訟
    標的為原告主張之法律關係，利息或其他孳息、損害賠償、
    違約金或費用，與其主張為訴訟標的之主法律關係，原為各
    別之法律關係，亦即不同之訴訟標的，其經濟上之利益，亦
    無競合或有選擇之情形，本應合併計算其訴訟標的之金額或
    價額。惟有關訴訟費之法律以此項附帶請求，難為正確之計
    算，乃於民事訴訟法除於第77條之2 第1 項規定：「以一訴
    主張數項標的者，其價額合併計算之。但所主張之數項標的
    互相競合或應為選擇者，其訴訟標的價額，應依其中價額最
    高者定之。」外，並於同條第2 項規定：「以一訴附帶請求
    其孳息、損害賠償、違約金或費用者，不併算其價額。」，
    亦即於此情形時，其訴訟標的金額或價額之核定，係專以主
    訴訟標的之金額或價額定之。至所謂「附帶主張」，自必有
    以之為主之法律關係存在，而為附隨之請求，如兩者之間有
    主從或牽連關係，並於同一訴訟程序中主張者，即屬之，而
    應有民事訴訟法第77條之2 第2 項規定之適用。反之，若無
    此主從或牽連關係，或雖有此關係而係分別起訴，或僅就利
    息等之請求單獨起訴者，則無上述民事訴訟法第77條之2 第
    2 項規定之適用（臺灣高等法院94年度抗國字第21號民事裁
    定、最高法院95年度臺聲字第251 號、95年度臺上字第949
    號民事裁定可資參照）。
三、經查：本件兩造間請求排除侵害等事件，相對人係主張其與
    抗告人及第三人蔡深泉、林姃慧分別共有坐落臺北縣永和市
    ○○段298 地號土地上即門牌號碼為臺北縣永和市○○路24
    號地下室之建物。詎相對人發見系爭建物內，竟由渠等分別
    占用而供作私人使用，惟相對人並未訂立分管契約，亦未同
    意渠等對於特定部分為占用，故渠等當屬無權占有，且渠等
    無權占有系爭建物之特定部分，實已獲得相當於租金之利益
    。為此，爰依民法第821 條、第767 條之規定請求返還系爭
    建物予相對人及全體共有人，並併為請求給付相當於租金之
    利益等情，有相對人所提出之起訴狀在卷可稽。而原審乃係
    以系爭建物之契價419,805 元為核定本件訴訟標的價額之基
    礎，至相對人請求抗告人及第三人蔡深泉、林姃慧各應給付
    48,750元相當租金之利益部分，則認係屬以一訴為附帶請求
    之部分，故未列入本件訴訟標的所核定之價額內乙節，亦有
    原審裁定附卷可按。至抗告人雖一再抗辯，相對人係請求相
    當於租金之利益而請求返還不當得利，並非原審所稱之損害
    賠償，且兩者係屬不同之訴訟標的，不符法律所定「附隨請
    求」之嚴格意義，應無民事訴訟法第77條之2 第2 項適用云
    云，並提出臺灣澎湖地方法院90年度馬簡字第76號民事裁判
    要旨為據。然而，上開臺灣澎湖地方法院所為之法律見解闡
    述，並無拘束本院之效力，且就相對人所請求之前揭相當於
    租金之利益而言，核其性質，乃係屬法定孳息性質，此並不
    因原審裁定以損害賠償稱之而有異。因此，本件相對人既係
    於以返還所有物為主之主法律關係中，一併為此附隨之請求
    ，且二者間有主從及牽連關係，揆諸前揭說明，自應認仍有
    民事訴訟法第77條之2 第2 項規定之適用。從而，原審裁定
    就相對人請求抗告人及第三人蔡深泉、林姃慧各應給付相當
    於租金之利益部分，以係附帶請求為由，未一併列入訴訟標
    的價額之計算內，於法尚無違誤。抗告意旨徒以上開陳詞指
    摘原裁定不當，求予廢棄，委無理由，應予駁回。
四、本件抗告為無理由，依民事訴訟法第436 條之1 第3 項、第
    495 條之1 第1 項、第449 條第1 項、第95條、第78條，裁
    定如主文。
中    華    民    國    95    年    6     月    20    日
                  民事第一庭審判長法  官  李世貴
                                  法  官  許瑞東
                                  法  官  黃若美
以上正本證明與原本無異。
本件不得抗告。
中    華    民    國    95    年    6     月    20    日
                                  書記官  傅明華


司法院資訊處製作；財團法人民間司法改革基金會備份。
